臺灣士林地方法院刑事判決　　　　　　　 96年度訴字第836號
公　訴　人　臺灣士林地方法院檢察署檢察官
被　　　告　甲○○原名鍾永銓.
上列被告因毒品危害防制條例案件，經檢察官提起公訴（96年度
毒偵字第1506號），被告於本院準備程序中就被訴事實為有罪之
陳述，經合議庭裁定由受命法官獨任進行簡式審判程序審理，判
決如下：
    主  文
甲○○施用第一級毒品，累犯，處有期徒刑壹年貳月。
    事  實
一、甲○○前因施用毒品案件，經送觀察、勒戒及強制戒治，最
    後一次強制戒治於民國91年4 月27日強制戒治執行完畢釋放
    ，並由本院以89年度訴緝字第32號為免刑判決確定。又先後
    施用毒品案件，分別經臺灣板橋地方法院以90年度訴字第11
    94號判處應執行有期徒刑1 年2 月確定，及本院以93年度訴
    字第635 號判決處應執行有期徒刑10月確定，上開2 案接續
    執行，於95年3 月5 日假釋付保護管束期滿執行完畢。嗣於
    95年12月11日又施用第一級毒品海洛因及第二級毒品安非他
    命，為警查獲，經本院於96年5 月18日以96年度訴字第125
    號判決處有期徒刑1 年5 月，上訴後復於同年9 月3 日撤回
    確定。詎猶不知悛悔，又基於施用第1 級毒品海洛因之犯意
    ，於96年5 月29日在其臺北縣汐止市○○○街90號5 樓住處
    ，以針筒注射之方式，施用第一級毒品海洛因一次。嗣於96
    年5 月30日下午7 時40分許，另案經警通知到案說明，經其
    同意採集尿液送驗，呈鴉片類陽性反應，始查悉上情。
二、案經臺北縣政府警察局報請台灣士地方法院檢察署檢察官偵
    查起訴，被告為有罪之陳述，經合議庭裁定由受命法官獨任
    進行簡式審判程序審理。
    理  由
一、上揭犯罪事實，業據被告甲○○於本院審理中坦承不諱（本
    院卷96年10月2 日準備程序及審判筆錄），其於96年5 月30
    日下午7 時許為警採集之尿液，經送鑑定，結果呈鴉片類陽
    性反應，有台灣檢驗科技股份有限公司96年6 月12日濫用藥
    物檢驗報告各1 紙附卷可稽，足認被告自白與事實相符。
二、按92年7 月9 日新修正之毒品危害防制條例刪除2 犯及3 犯
    之規定，一改修法前繁雜之處遇程序，僅將施用毒品者簡化
    區分為初犯、再犯，並認施用毒品者係屬病患性犯人，以觀
    察、勒戒戒除其身癮，並以強制戒治去除其心癮。經觀察、
    勒戒或強制戒治執行完畢釋放後，若係5 年後再犯該條例第
    10條施用毒品罪者，與同條例第20條第1 項、第2 項關於「
    初犯」之處理方式相同，檢察官應先聲請法院裁定令被告入
    勒戒處所觀察、勒戒，並視有無繼續施用毒品傾向，決定應
    予釋放、為不起訴之處分，或應聲請法院裁定令入勒戒處所
    強制戒治；若係5 年內「再犯」同條例第10條施用毒品罪者
    ，依同條例第23條第2 項規定，檢察官則應依法追訴。觀諸
    該條例第20條第3 項之修正理由：「觀察、勒戒或強制戒治
    5 年後再犯者，顯見前所實施之觀察、勒戒或強制戒治已足
    以遮斷其施用毒品之癮，為期自新及協助其戒除毒癮，對此
    5 年後再犯者，爰明定仍適用初犯之規定，先經觀察、勒戒
    、強制戒治之程序。」及同條例第23條第2 項之修正理由：
    「為配合簡化施用毒品犯之刑事處遇程序，並鑑於經觀察、
    勒戒或強制戒治執行完畢釋放後5 年內再犯者，其再犯率甚
    高，原據以實施之觀察、勒戒及強制戒治既已無法收其實效
    ，自應施以刑事處遇。」，顯然如施用毒品者係前經觀察、
    勒戒或強制戒治等治療程序執行完畢5 年後，始再施用毒品
    之「初犯」，因前所執行之觀察、勒戒或強制戒治已足收戒
    除毒癮之效，自應重新執行觀察、勒戒或強制戒治等治療程
    序，並於治療程序執行完畢後，由檢察官為不起訴處分，毋
    庸對之追訴處罰；反之，在「再犯」之情形，因其先前所為
    治療程序顯未能收戒斷毒癮之效，且考量施用毒品者之再犯
    率偏高，乃簡化其刑事處遇程序，而逕予追訴處罰，不再施
    以治療程序。參酌上開立法理由，修正毒品危害防制條例就
    施用毒品者，祇於「初犯」及「5 年後再犯」2 種情形，有
    其追訴條件之限制，即須於初犯經觀察、勒戒或強制戒治釋
    放後，5 年內均無施用毒品之行為，始能認其前所實施之觀
    察、勒戒或強制戒治已足遮斷毒癮，而得於5 年後再犯時，
    再予適用初犯之規定，重行觀察、勒戒等程序。倘5 年內已
    經再犯，被依法追訴處罰，縱其第3 次（或第3 次以上）施
    用毒品之時間在初犯釋放5 年以後，即與「5 年後再犯」之
    情形有別，且因已於「5 年內再犯」，顯見其再犯率甚高，
    原實施觀察、勒戒或強制戒治，已無法收其實效，而無5 年
    戒斷期之存在，自無再經觀察、勒戒及強制戒治之必要，即
    應依該條例第10條處罰，始符新法修正之本旨，最高法院95
    年度第7 次刑事庭決議、最高法院95年度臺非字第59號、第
    65號判決意旨可資參照。本件被告前因施用毒品案件，經送
    觀察、勒戒及強制戒治，最後一次強制戒治於91年4 月27日
    強制戒治執行完畢釋放，並由本院以89年度訴緝字第32號為
    免刑判決確定。又先後施用毒品案件，分別經臺灣板橋地方
    法院以90年度訴字第1194號判處應執行有期徒刑1 年2 月確
    定，及本院以93年度訴字第635 號判決處應執行有期徒刑10
    月確定，上開2 案接續執行，於95年3 月5 日假釋付保護管
    束期滿執行完畢。嗣於95年12月11日又因施用毒品案件，為
    警查獲，經本院於96年5 月18日以96年度訴字第12 5號判決
    處有期徒刑1 年5 月確定等節，有上開刑事判決及臺灣高等
    法院被告前案紀錄表在卷可憑。是被告於91年4 月27日觀察
    勒戒執行完畢後5 年內，既又於93年、95年間再施用毒品，
    且經判處罪刑確定，即係「5 年內再犯」，甚為明確。衡諸
    首揭說明，本案被告犯行既非初犯，亦非毒品危害防制條例
    第20條第3 項所指「5 年後再犯」之情形，即應依法訴追審
    理。從而，本案事證明確，被告施用第一級毒品犯行洵堪認
    定，應依法論科。
三、海洛因為毒品危害防制條例第2 條第2 項第1 款所稱之第一
    級毒品，不得施用、持有。核被告施用海洛因之行為，係犯
    毒品危害防制條例第10條第1 項之施用第一級毒品罪，其施
    用前持有第一級毒品海洛因之低度行為為施用之高度行為吸
    收，不另論罪。而被告有事實欄所載之犯罪科刑執行紀錄，
    有臺灣高等法院被告前案紀錄表在卷可稽，其於有期徒刑執
    行完畢後5 年內，故意再犯本案有期徒刑之罪，係屬累犯，
    應依刑法第47條第1 項之規定論以累犯，並加重其刑。爰審
    酌被告因施用毒品案件，屢經刑事追訴，仍無法戒除毒癮，
    又再犯本案施用毒品，惟念其施用毒品乃戕害個人身心健康
    ，尚未流毒他人等一切情狀，量處如主文所示之刑，以示懲
    儆。
四、公訴意旨另稱：被告於95年11月間某日至96年5 月28日，反
    覆施用第一級毒品，與本院前揭論科部分為集合犯裁判上一
    罪等語。惟此部分業經公訴人於本院審理時，當庭減縮犯罪
    事實為96年5 月29日施用1 次。且查：被告95年12月11日施
    用第一級毒品海洛因犯行，業經台灣士林地方法院檢察署以
    96 年 度毒偵字第12號案件起訴，本院於96年5 月18日以96
    年度訴字第125 號刑事判決判處有期徒刑1 年5 月，經上訴
    後復於同年9 月3 日撤回而確定，此有台灣高等法院告前案
    紀錄表在卷可憑，是該部分犯罪事實業經判決確定；此外，
    參照憲兵司令部80年3 月25日80年鑑驗字0999號函所示，初
    次吸食煙毒者，經人體代謝作用於8 小時內，約有80 %之量
    排出，24小時後，約有百分之90% 排出，72小時後仍有微量
    排出，依個人體質不同排出時間亦有差異，尤其成癮者其於
    吸食後120 小時內所採尿液，配合具公信力之儀器，仍可驗
    出。本件被告於96年5 月30日下午7 時許為警採得之尿液中
    固然驗得鴉片反應，可認其於採尿回溯前120 小時（5 日）
    內某時有施用海洛因一次，亦即，可資為被告自白於96年5
    月29日有施用一次海洛因之佐證，然除此外，96年5 月28日
    前（包括28日）多次施用第一級毒品犯嫌均尚乏其他積極證
    據佐證，無從為有罪之確認。而依公訴意旨，上開業經裁判
    確定及應為無罪認定部分，與前開論罪科刑部分既有集合犯
    之包括一罪關係，爰不另為免訴及無罪之諭知，附此敘明。
據上論斷，應依刑事訴訟法第273 條之1 第1 項、第299 條第1
項前段，毒品危害防制條例第10條第1 項，刑法第11條前段、第
47條第1 項，判決如主文。
本案經檢察官高俊申到庭執行職務。
中　　華　　民　　國　　96　　年　　10　　月　　12　　日
                  刑事第六庭法  官  楊得君
以上正本證明與原本無異。
如不服本判決，應於判決送達後10日內，向本院提起上訴狀，上
訴並應敘明上訴理由。
                            書記官  陳佳伶
中　　華　　民　　國　　96　　年　　10　　月　　12　　日
附錄法條：
毒品危害防制條例第10條第1項
施用第一級毒品者，處 6 月以上 5 年以下有期徒刑。
